臺灣桃園地方法院民事判決　九十二年度訴字第一四三號
　　原　　　告　丁○○
　　訴訟代理人　戊○○
　　被　　　告　辛○○
　　訴訟代理人　庚○○
　　被　　　告　乙○○
　　　　　　　　丙　○
　　　　　　　　甲○○
　　右　三　人
　　訴訟代理人　己○○
右當事人間請求拆屋還地事件，本院於中華民國九十三年九月三十日言詞辯論終結，
判決如左：
　　主　　　文
原告之訴駁回。
訴訟費用由原告負擔。
    事實及理由
一、本件原告主張其為坐落桃園縣龜山鄉○○○段大坵田下小段八六之七、九二地號
    土地（下稱系爭土地）共有人，原告雖於民國七十五年同意被告將系爭土地上老
    舊祖厝原地改建如附圖一第一案所示建物，惟被告事後未經全體共有人同意增建
    為第二案之建物等情。爰依民法第七百六十七條規定提起本訴，並聲明被告自應
    將如附圖所示第二案減去第一案，Ｂ部分九一平方公尺、Ｃ部分二０平方公尺、
    Ｄ部分七平方公尺、Ｅ部分一四平方公尺及Ｆ部分一一平方公尺合計一百四十三
    平方公尺增建部分之建物拆除，並將基地返還土地共有人全體。被告則以兩造共
    有二十二筆土地僅有同前小段九一、九二地號土地地目建，並建有系爭建物供農
    舍使用。系爭建物於三十九年登記時，並未將全部農舍登記在內，至七十五年間
    因系爭土地上之原有祖厝老舊不堪使用，經系爭土地共有人全體同意而原地改建
    使用至今，其未再為增建等語資為抗辯，並聲明原告之訴駁回。
二、按「所有人對於無權占有或侵奪其所有物者，得請求返還之。對於妨害其所有權
    者，得請求除去之。有妨害其所有權之虞者，得請求防止之。」民法第七百六十
    七條固有明文。惟按民法第一百四十八條明定：「權利之行使，不得違反公共利
　　益，或以損害他人為主要目的。」民法第一百四十八條亦有明文。經查，本件原
  　告主張被告所有系爭建物占用原告共有之系爭土地及原告於七十五年僅同意被告
    將系爭土地上老舊祖厝原地改建等情，已為被告所不爭執，並有原告提出土地登
    記謄本二紙為憑，復經本院於九十二年十一月二十一日勘驗屬實，亦有勘驗筆錄
    一紙在卷為憑。原告此部分主張，自為真實可採。原告再主張被告事後未經全體
    共有人同意，而將如附圖所示第一案所示祖厝改建之建物增建為第二案之建物一
    事，則為被告所否認，並辯稱其於七十五年間將原有祖厝老舊原地改建使用至今
    ，並未再為增建等語。經查，原告主張七十五年改建之建物如附圖所示Ｂ部分正
    面距Ｃ部分僅長八二公分云云，然依被告提出改建前祖厝Ｂ部分右側土造牆面及
    左側磚造牆面照片各一紙所示，雖原告僅不否認土造部分之照片，然二紙照片上
    同為多達十九人之老少人物，每人所著衣物亦均相同，應為同一時期所攝照片，
    Ｂ部分改建前之建物土造、磚造牆面、二出入大門及磚造牆面左側之小廂房長度
    合計遠超過原告所稱寬八二公分，而Ｂ部分現有建物最左側小廂房與依照片所示
    改建前窗戶位置、大小、材質及屋頂上為舖設屋瓦之結構均相同，Ｂ部分建物最
    左側小廂房應係改建前即已存在。況Ｂ部分為兩造三合院祖厝之左廂房，依同為
    三合院之右廂房傾毀後殘留之牆面及地基達十公尺以上，亦經本院勘驗在卷（見
    同前勘驗筆錄），兩造三合院祖厝當無原告所稱左廂方長八十二公分，而右廂房
    長達十公尺以上之極端不對稱之理。原告所稱祖借改建前如附圖所示Ｂ部分僅長
    八二公分，超過部分係被告事後增建云云，與前述事證不符，應非可採。原告又
    主張如附圖所示第一案連接Ａ、Ｂ部分之屬於第二案Ｂ部分之建物，係被告事後
    增建，不在原告同意之列云云，然，Ｂ部分現有建物屋頂雖為石棉瓦造，與改建
    前建物係陶瓦屋頂不同，惟屋頂結構均為以中央大樑為中心前後向下傾斜，依照
    片所示中央大樑與左側小廂方之屋頂大樑相對位置大略相同，而該左側小廂房係
    改建前即已存在，Ｂ部分現有建物之石棉瓦屋頂部分又為同一四方型大樑，所覆
    石棉瓦亦同一材質，並無先後施工之跡證。現有如附圖所示Ｂ部分建物與改建前
    建物所舖設之屋頂材質，雖有石棉瓦與陶瓦之區別，亦似為依原有大樑位置舖設
    。原告又無法證明其於七十五年同意被告改建後，被告再有增建超過同意範圍之
    情事。原告所稱如附圖所示第一案連接Ａ、Ｂ部分之屬於第二案Ｂ部分之建物，
    係被告事後增建，不在原告同意之列云云，即因不能證明，而不得憑採。原告另
    主張如附圖所示第二案Ｃ、Ｄ超過第二案部分，亦係被告事後增建，不在原告同
    意之列云云，惟Ｃ、Ｄ部分合為三合院之正廳，第一案部分右側為土造，左側與
    Ｂ部分連接部分為磚造，再左側即第二案超過第一案過分則為與第一案左側同一
    材質之磚造，地基與第一案磚造部分雖為十公之落差，惟兩者地基材質同為於下
    層石頭地基上舖設一或二層紅磚之材質，外沿牆面與原土造牆面齊，深度與前述
    現有建物Ｂ部分同寬，結構上與第一案左側磚造部分及Ｂ部分相同，並無先後施
    一之跡證，原告亦無法證明被告有再次增建之情事。原告主張如附圖所示第二案
    Ｃ、Ｄ超過第二案部分，係被告事後增建，不在原告同意之列云云，亦因不能證
    明，而不得憑採。原告再主張如附圖所示第二案Ｅ、Ｆ部分，不在原告同意之列
    云云，經查，Ｅ、Ｆ部分面積二五平方公尺，為Ｃ部分後側之附屬建物，尚非獨
    立之建物，而原告既同意被告將祖厝改建供居住使用，其所同意被告使用系爭土
    地之範圍，除建物占用之基地外，自應包括為使用建物供日常生活動內之建物四
    周土地在內，此與系爭建物與周圍之系爭土地現均由被告使用，供出入、停車、
    推放農作用具及圈養家畜等用途之事實相符，而Ｅ、Ｆ部分建物既為Ｃ部分建物
    之一部，所占用之基地自亦緊鄰，並為Ａ、Ｂ、Ｃ建物零之畸零土地。原告所稱
    Ｅ、Ｆ之建物不在其同意改建建物之列，縱屬實在，然其所使用之基地，自仍在
    原告同意被告使用系爭土地範圍之內，被告已無返還基地之義務。被告既不能請
    求被告返還Ｅ、Ｆ建物占用之基地，其訴請訴除Ｅ、Ｆ建物，除損害被告對建物
    之所有權、使用權，並損及公共利益外，並未取得無任何利益。本件原告對系爭
    土地共有權利之行使，自應以不妨害社會秩序及公共利益為其正當之界限，惟前
    述具體情事依客觀標準衡量，原告並未因本件權利行使而取得任何之利益，惟將
    致被告及社會經濟受有損害。原告主張拆除Ｅ、Ｆ部分建物外觀上徒具權利行使
    之形式，然實質上有違法律之根本精神，並與權利之社會的作用及其目的相背馳
    ，應解為係權利之濫用，不應准許。依前說明，原告既同意被告將祖厝改建供居
    ，並有權利濫用之情事。原告請求被告將增建部分之建物，並將基地返還土地共
    有人全體，於法自有未合，不應准許。從而，原告依民法第七百六十七條規定請
    求被告應將增建如附圖所示第二案減去第一案，Ｂ部分九一平方公尺、Ｃ部分二
    ０平方公尺、Ｄ部分七平方公尺、Ｅ部分一四平方公尺及Ｆ部分一一平方公尺合
    計一百四十三平方公尺之建物拆除，並將基地返還土地共有人全體，為無理由，
    應予駁回。
三、本案事證已臻明確，原告其餘如系爭土地現訴請裁判分割中，被告另訴請求被告
    返還他筆土地；被告其餘如兩造共有土地二十二筆、系爭建物改建時原告到場幫
    忙等攻擊防禦方法及所提照片、證人李益川等證據。經本院審酌後，認已與本院
    所為上述判斷不生影響，爰不一一贅述，併此敘明。
四、據上論結，本件原告之訴為無理由，依民事訴訟法第七十八條，判決如主文。
中　　　華　　　民　　　國　　九十三　　年　　　十　　　月　　 十四　 　日
                                臺灣桃園地方法院民事第一庭
                                           法　　　官　張天民
右為正本係照原本作成
如對本判決上訴，須於判決送達後廿日內向本院提出上訴狀
中　　　華　　　民　　　國　　九十三　　年　　　十　　　月　　 十四　 　日
                                           法院書記官　蔡紫凌
